【裁判字號】    89,易,1622
【裁判日期】    890929
【裁判案由】    詐欺
【裁判全文】
臺灣板橋地方法院刑事判決                        八十九年度易字第一六二二號
    公  訴  人  臺灣板橋地方法院檢察署檢察官
    被      告  甲○○
右列被告因詐欺案件，經檢察官提起公訴 (八十九年度偵字第一五一一號)，本院判
決如左：
    主  文
甲○○無罪。
    理  由
一、公訴意旨略以：緣告訴人乙○○因欲出租其位於臺北縣板橋市○○○街一五０之
    二號三樓之房屋，而張貼租屋廣告，為被告甲○○所見，詎被告竟意圖為自己不
    法之所有，隱瞞自己不欲支付租金之真意，於民國八十八年十月十七日，撥打告
    訴人在該廣告單上所留電話號碼，與其聯絡，雙方並約於上開租屋處見面。經告
    訴人攜同配偶黃叔琴前往會面，被告遂佯稱欲承租該屋，但手頭不便，除當場支
    付押金新台幣二千元外，並與告訴人約於同月二十五日正式簽立書面租賃契約，
    告訴人聞此，不疑有他，遂將上開出租房屋鑰匙交予被告，並使被告得以使用上
    開房屋。詎料被告事後卻一再拖延簽立書面契約，並避不見面，且遲不搬出上開
    租屋，告訴人始知受騙。因認被告涉犯第三百三十九條第一項之詐欺罪云云。
二、按犯罪事實應依證據認定之，無證據不得推定其犯罪事實，刑事訴訟法第一百五
    十四條定有明文。又刑法上詐欺罪之成立，以意圖為自己或第三人不法之所有，
    以詐術使人將本人或第三人之物交付為要件，所謂以詐術使人交付，必須被詐欺
    之人因其詐術而陷於錯誤，若其所用方法，不能認為詐術，亦不致使人陷於錯誤
    ，即不構成該罪，最高法院四十六年臺上字第二六０號著有判例。債務人於債之
    關係成立後，如有債務不履行之情形，在一般社會經驗上可能之原因甚多，縱令
    出於惡意而有遲延給付或不為給付之情事，苟無足以證明其在債之關係發生時自
    始即故意藉此從事財產犯罪之積極證據，根據前揭規定，仍不得以債信違反之客
    觀事態，推定債務人原有詐欺取財之犯意。
三、訊據被告甲○○除否認有詐欺之不法意圖外，其餘均坦承不諱，辯稱：搬入上開
    租屋後一個月才找到工作，所以才沒有繳租金，曾請求告訴人給伊方便，因而搬
    入該屋，其後因未與告訴人聯絡上，才未付租金等語。
四、公訴人認被告涉有前開罪嫌，無非以告訴人乙○○之指訴，及被告如於占有使用
    該房屋之後，方發生經濟不佳因素，導致無法支付租金，自應主動遷出上址，或
    與告訴人協調，訂立對被告較不生負擔之租賃契約為是，豈有不但不支付租金，
    復不與告訴人訂立書面契約，詳細約定雙方權利義務，更一再避不見面，拒絕遷
    屋之理，為其論據。經查被告甲○○於八十八年十月十七日向告訴人承租上開房
    屋，於承租之初僅交付二千元訂金，此後被告均未繳納租金乙節，固據被告與告
    訴人一致供承在卷，並有切結書乙紙附卷可證，雖此，僅足認被告確有欠租事實
    ，苟欲認定被告有詐欺之不法犯行，仍賴其他積極證據，始足坐實其罪。其次，
    就被告所辯於承租時曾向告訴人表示現有困難，請求給予方便等情，亦據告訴人
    於本院審理中證述：被告有說現在有困難，所以伊同意他先搬進去，給他方便，
    過幾天才簽約等語（見本院審判筆錄），顯見被告於承租時即據實告知告訴人目
    前經濟狀況欠佳，於告訴人同意之情形下，始取得上開房屋之鑰匙並遷入該屋，
    則其自無施用詐術之可言。況且依民法有關不動產租賃契約之訂立方式，非以要
    式為必要，苟未以書面為之，則得視為不定期租賃，此觀民法第四百二十二條之
    規定至明，是本件被告向告訴人承租上開房屋，於當事人意思表示合致而成立，
    嗣被告雖未依約簽立書面，尚不影響該租賃契約之效力，復經本院質之告訴人何
    以證明被告詐欺，告訴人亦自承：伊為此事僅精神受有損失，實際上房子確實要
    租給被告，因他都不出面解決，才告他，現房屋亦已交還予伊等語，綜上，被告
    所稱主觀上並無詐欺之不法所有意圖，應可採信，其未能如期清償，積欠告訴人
    租金，純屬民事糾葛，殊難據此遽以詐欺罪相繩，而被告於本院審理中亦與告訴
    人達成和解，足認被告並無詐欺告訴人之事實已甚明顯，此外，復查無其他積極
    證據足認其有何詐欺犯行，茲既不能證明其犯罪，爰依法諭知無罪之判決。
據上論斷，應依刑事訴訟法第三百零一條第一項，判決如主文。
本案經檢察官黃明絹到庭執行職務
中      華      民      國      八十九      年    九      月    二十九  日
                                      台灣板橋地方法院刑事第六庭
                                          法  官  徐  蘭  萍
右正本證明與原本無異
如不服本判決應於送達後十日內向本院提出上訴狀
                                          書記官  藍  淑  芬
中      華      民      國      八十九      年    十      月    五      日


司法院資訊處製作；財團法人民間司法改革基金會備份。
